---
title: "Covid EUA - Trabalho A2"
author: "Rener Oliveira"
date: "8 de junho de 2021"
output: pdf_document
---

```{r setup, include=FALSE}
knitr::opts_chunk$set(echo = TRUE)
```

# Manipulação do Dado

O objetivo das células seguintes é unificar os dados de mortes diárias por estado e de população por estado em um único dataset com incidencia semanal, i.e, números de casos por milhão em cada semana, em cada estado. O objetivo final do trabalho é reproduzir o heatmap [desta fonte](https://www.royfrancis.com/a-guide-to-elegant-tiled-heatmaps-in-r-2019/) com dados de mortes por covid.

```{r,message=FALSE,warning=FALSE}
library(dplyr)
library(ggplot2)
library(lubridate)
library(RColorBrewer)
library(forcats)
library(tools)
library(stringr)
```


```{r}
covid_path = "../data/covid_us_cleaned.csv"
census_path = "../data/census_cleaned.csv"
covid <- read.csv(covid_path) %>% select(-X)
census <- read.csv(census_path) %>% select(-X)
names(census) <- c('state','population')
covid$submission_date = ymd(covid$submission_date)
glimpse(covid)
```
```{r}
#Junção dos dados
covid <- covid %>% left_join(census,by='state')
#Agregação por semana
weekly_deaths <- covid %>% group_by(week,state) %>% 
  summarise(new_death=sum(new_death,na.rm=TRUE),
            pop = population) %>% 
  mutate(incidence = new_death*1000000/pop) %>% 
  group_by(week,state) %>% do(head(.,1)) %>% 
  select(week,state,incidence)
glimpse(weekly_deaths)
```

Transformamos o número da semana em uma data referente ao domingo daquela semana específica, tomando como base que o domingo da semana 1 foi 01/03/2020.

```{r}
#Transformando número da coluna em data (domingo referente à semana)
weekly_deaths <- weekly_deaths %>% mutate(week = ymd("2020-03-01")+(week-1)*7) 
weekly_deaths <- weekly_deaths[weekly_deaths$week!=ymd("2021-06-06"),]
```

Veja agora algumas linhas do dado:
```{r}
weekly_deaths[c(1:5,3000:3005),,]
```

# Primeiro Plot

Reproduzindo o primeiro plot da referência:

```{r}
ggplot(weekly_deaths,aes(x=week,state,fill= incidence)) + 
  geom_tile(colour='white',size=0.15) +
  labs(x="",y="")+
  scale_y_discrete(expand=c(0,0)) +
  scale_x_date(expand=c(0,0),
                   breaks = ymd("2020-03-01")+seq(0,70,length.out = 8)*7)+
  theme_grey(base_size = 8) + 
  theme(
    legend.text = element_text(face='bold'),
    axis.ticks = element_line(size=0.35),
    plot.background = element_blank(),
    panel.border = element_blank()
  )
```

# Plot Final

Analisando o histograma (basicão) de incidência logarítmica nos dá uma ideia de onde colocar os pontos de corte, de forma a deixar as classes bem distribuídas.

```{r}
hist(log10(weekly_deaths$incidence))
```
```{r}
incidence = weekly_deaths$incidence
weekly_deaths$inc_factor <- cut(incidence,
                               breaks=c(-1,0,1,5,10,25,50,75,max(incidence,na.rm=T)),
                               labels=c("0","0-1","1-5","1-10","10-25","25-50","50-75",">75"))
```

Para a paleta de cores vamos selecionar a Orange do Colorbrewer, com 8 cores, pois a cor mais forte trás uma sensação de gravidade, que é e mensagem que queremos passar quando algum estado está com incidência de mortes elevada. O fato de ser sequêncial, trás uma sensação de melhora conforme as cores vão ficando mais claras.

```{r,fig.height=2.5,fig.width=8}
display.brewer.pal(8,"Oranges")
# display.brewer.pal(4,"Blues")
```
```{r}
pallete <- brewer.pal(8,"Oranges")
# pallete <- c(rev(brewer.pal(4,"Blues")),brewer.pal(5,"Oranges")[-1])
pallete
```

```{r}
#Função auxiliar para pegar primeira semana do mês presente no dado
get_cut <- function(date){
  f<-weekly_deaths %>% filter(week>=date)
  return(f$week[1])
}
dates = seq.Date(ymd("2020-03-01"),ymd("2021-05-01"),by='month')

for (i in 1:length(dates)){
  dates[i] = get_cut(dates[i])
}
labels = paste(str_pad(month(dates), 2, pad = "0"),year(dates)-2000,sep="/")
labels
```


```{r,fig.height=6,fig.width=8}
text_color <- "#585858"

p <- ggplot()+
  geom_tile(data=weekly_deaths,aes(x=week,y=fct_rev(state),fill=inc_factor),
            colour="white",size=0.15)+
  guides(fill = guide_legend(title="Mortes\npor milhão"))+
  labs(x="",y="",title="Incidência de Mortes por Covid nos EUA")+
  scale_y_discrete(expand=c(0,0))+
  scale_x_date(expand=c(0,0),breaks = dates,labels=labels)+
  scale_fill_manual(values=pallete)+
  geom_segment(aes(x=ymd("2020-12-13"), xend=ymd("2020-12-13"), 
                   y=0.5, yend=50.5,color="Vacina introduzida"), size=3.5, alpha=0.65) +
  scale_color_manual(name = "", values = c("Vacina introduzida"="black"))+
  theme_grey(base_size=10) +
  theme(legend.position="right",legend.direction="vertical",
        legend.title=element_text(colour=text_color),
        legend.margin=margin(grid::unit(0,"cm")),
        legend.text=element_text(colour=text_color,size=7,face="bold"),
        legend.key.height=grid::unit(0.8,"cm"),
        legend.key.width = grid::unit(0.2,"cm"),
        axis.text.x=element_text(size=8,colour=text_color,angle=0),
        axis.text.y=element_text(vjust=0.2,colour=text_color),
        axis.ticks=element_line(size=0.4),
        plot.background=element_blank(),
        panel.border = element_blank(),
        plot.margin = margin(0.7,0.4,0.1,0.2,"cm"),
        plot.title = element_text(colour=text_color,hjust=0,size=12,face = "bold"))
ggsave(p,filename="covid_us.png",height=6,width=8.8,units="in",dpi=200)
p
```

# Descrição

O gráfico acima tem função explanatória, e visa mostrar a evolução da incidência de mortes por covid em cada estado dos EUA, semana a semana. Além disso existe uma marcação chamando atenção para um evento específico no tempo que foi o início da vacinação. As variáveis mapeadas são:

- Eixo x: Semana epidemiológica (primeira semana foi escolhida como 01/03/2020)
- Eixo y: Estados americanos
- Cor: Incidência de mortes (total de mortes da semana por milhão de habitante)

A justificativa da paleta escolhida foi dada acima, mas em resumo, queremos mapear altas incidências em cores mais fortes, para passar a noção da gravidade da situação. A paleta é sequencial monocromática pela continuidade e a noção de ordem do dado. O tom de laranja foi escolhido por ser chamativo e remeter de certa forma à situações críticas/negativas.

A anotação da legenda do eixo x foi escolhida de forma mensal. Como o dado foi tratado de forma semanal, escolhemos os pontos de corte referente à primeira semana disponível no dataframe para determinado mês, e legendamos tal ponto com a marca do mês. Assim o ponto "05/20" por exemplo representa a primeira semana do mês de Maio de 2020 dsponível nas linhas. Dessa forma percebe-se que a vacinação foi introduzida por volta da segunda semana de dezembro.

# Comentários e conclusão

Bibliotecas úteis:

- ggplot e dplyr: dispensam comentários;
- pandas, datetime e numpy: para o pré-processamento dos dados em python;
- lubridate: manipulação de datas na coluna "week";
- RColorBrewer: gerenciamento da paleta de cores;
- forcats: reordenação dos estados em ordem alfabética;
- stringr: criação das legendas mensais do eixo x.

O resultado alcançado foi bastante satisfatório, conseguimos reproduzir o gráfico da referência e ganhar alguns insights sobre a situação:

- A campanha de vacinação começa nos piores momentos da pandemia;
- O momento entre Nov/20 - Jan/21 foi pior do que a primeira onda da pandemia em Mar/20 - Mai/20;
- Como esperado, existe um atraso entre início das vacinas e declínio de mortes;
- Não necessariamente o declíno de mortes observados é consequência da campanha de vacinação, precisaríamos de mais dados futuros para poder concluir isso de fato.

Como trabalho futuro, uma ideia interessante seria refazer esse gráfico alguns meses depois de os Estado Unidos atingirem um percentual de pessoas imunizadas muito grande. Daí conseguiríamos ver o efeito da campanha de vacinação como um todo, e não apenas parte da história como agora.


```{r}
write.csv(weekly_deaths,file="../data/weekly_deaths.csv")
```


